臺北高等行政法院裁定
　　　　　　　　　　　　　　　93年度訴字第01992號
原告　甲○○
被告　臺灣銀行股份有限公司
代　表　人　乙○○（董事長）
上列當事人間因功績贈與金事件，原告不服財政部中華民國93年
4月13日台財訴字第0930013559號（案號：第00000000號）訴願
決定，提起行政訴訟，本院裁定如下：
    主  文
原告之訴駁回。
訴訟費用由原告負擔。
    理  由
一、按公法上之爭議，除法律別有規定外，得依行政訴訟法提起
    行政訴訟。原告之訴，有訴訟事件不屬行政法院之權限之情
    事者，行政法院應以裁定駁回之。行政訴訟法第2條、第107
    條第1項第1款分別定有明文。
二、本件原告起訴意旨略以：原告原為被告總行專門委員，前因
    基隆分行經理任內於民國（下同）78年11月間核定訴外人蕭
    明燦等戶貸款案件，被冤訴圖利他人刑責，經被告以82年11
    月8日銀人乙字第14583號獎懲通知書核定停職，嗣刑案於92
    年5月29日獲法院判決無罪確定，乃由被告於92年11月間准
    予復職，並因原告已屆滿退休年齡，故溯自90年7月16日為
    退休生效日。被告職員之退休，原係依照台灣省政府60年9
    月4日府人乙字第90740號令頒之「台灣省政府所屬各金融機
    構人員退休辦法」（下稱原辦法）辦理，實施至70年底，政
    府改變退撫制度，台灣省政府乃以70年10月14日70府人4 字
    第85578號函令自71年1月1日起改按行政院70年8月31日發布
    之「財政部所屬國營金融保險事業人員退休撫恤及資遣辦法
    」（下稱新辦法）辦理。查新辦法第2章「年資結算」第3條
    規定，職員計至70年底既有之年資，依原退休辦法分別結算
    給與，並予保留，於離職時發給之。保留年資結算給與，自
    亦包括原辦法第7條所定之功績贈與金在內。而原告符合該
    條第3款所定在台灣銀行「連續服務20年以上，歷年考績有
    三分之二列1等以上者」之條件，享有功績贈與金之領受權
    利。屬於保留年資結算給與之功績贈與金，其年資及給與基
    數均計至70年底，功績條件亦於70年底以前即已成就並確定
    。除法定原因外，當與71年實施新制以後之功過無涉。原告
    於92年12月5日據以向被告申請依規定發給功績贈與金，詎
    料被告竟以92年12月25日銀人字第09200290101號函駁回原
    告之申請，原告不服，向財政部提起訴願，亦遭訴願決定不
    受理，為此提起本件行政訴訟云云。
三、查被告係財政部所屬國營金融保險事業機構，按財政部所屬
    國營金融保險事業機構人事管理準則第1條規定：「財政部
    （以下簡稱本部）為促進所屬國營金融、保險事業機構（以
    下簡稱各機構）經營企業化，並加強人事管理，特訂定本準
    則。」第2條規定：「凡經奉准實施用人費率薪給之各機構
    ，其人事管理，除適用刑法及公務員服務法有關規定外，均
    依本準則之規定。」第7條規定：「各機構人員之任用，董
    事長、理事主席、總經理、局長，由本部遴報行政院核定；
    董（理）事，監察人、副總經理、協理、副局長，由本部遴
    選核定。其餘人員，除法令別有規定外，得由各機構視需要
    派用或聘僱，其比例由各機構定之。但隨業務狀況調整之聘
    僱人員，不得超過總員額百分之十五。」第8條規定：「各
    機構派用或聘僱人員，所需資格條件，及聘僱契約原則，由
    各機構訂定報本部核備。其應依照勞工法規辦理者，從其規
    定。前項派用或聘僱人員，其屬新進者，應向分發機關申請
    分發考試及格人員，或遴選適當合格人員。」第14條規定：
    「各機構人員之退休、撫卹、由本部訂定辦法，報請行政院
    核定施行。有關保險事項，仍分別依照公務人員保險法及勞
    工保險條例之規定辦理。前項退休、撫卹及保險所需費用，
    均由各機構在其本身負擔能力、暨不超過用人費用規定範圍
    內列支。現職人員於退休、撫卹辦法施行前，其原有服務年
    資及既得權益，應行結算並予保留。」由上可知，被告並非
    行政機關，原告亦非依法任用或派用之公務人員，兩造間僅
    生私法上之僱傭關係。是兩造間因原告申請功績贈與金遭被
    告拒絕而生之爭執，自不屬公法上之爭議，依首揭之說明，
    本院並無審判之權限，爰裁定駁回原告之起訴。
四、依行政訴訟法第107條第1項第1款、第104條、民事訴訟法第
    95條、第78條，裁定如主文。
中    華    民    國    94    年    1    月    18     日
                  第三庭審判長法  官　王　立　杰
                              法  官　黃　本　仁
                              法  官　王　碧　芳
上列正本係照原本做成。
如不服本裁定，應於送達後十日內，向本院提出抗告狀（須按他
造人數附繕本）。
中　　華　　民　　國　　94　　年　 　1　　月　 18  　 日
                                   書記官 鄭 聚 恩
